【裁判字號】    89,簡,814
【裁判日期】    900430
【裁判案由】    消防法
【裁判全文】
臺北高等行政法院判決                              八十九年度簡字第八一四號
    原      告    甲○○
    送達代收人    繆璁律師
    被      告    臺北縣政府
    代  表  人    蘇貞昌縣長.
右當事人間因消防法事件，原告不服內政部中華民國八十九年九月二十五日台（八九
）內訴字第八九０六七七二號再訴願決定，提起行政訴訟。本院判決如左：
    主      文
原告之訴駁回。
訴訟費用由原告負擔。
    事      實
緣原告原經營坐落台北縣淡水鎮○○路○段三三０之三號「佐太郎日本料理」（以下
簡稱系爭場所），台北縣消防局第三大隊淡水分隊於民國八十九年一月二十九日前往
系爭場所實施公共危險物品及可燃性高壓氣體消防安全設備管理業務檢查，發現系爭
場所使用液化石油氣鋼瓶二桶，每桶儲氣之重量為二○○公斤（以下簡稱系爭鋼瓶）
，有違依消防法第十五條第二項訂定之「公共危險物品及可燃性高壓氣體設量標準暨
安全管理辦法」（以下簡稱管理辦法）第二十七條第三項規定，液化石油氣鋼瓶儲氣
量之重量，應符合ＣＮＳ二四四八「液化石油氣鋼瓶（瓶身）構造」規定，當場製作
台北縣消防局第三大隊淡水分隊舉發違反消防法案件編號0000000號通知單
，予以舉發，移由被告依據消防法第十五條、第四十二條規定，以八十九年二月十一
日（八九）北府消預字第○五二四八六號消防法案件處分書（以下簡稱原處分），裁
處罰鍰新台幣（下同）二萬元。原告不服，提起訴願，亦遭臺灣省政府以八十九年六
月八日八九府訴一字第一二五五四六號訴願決定書駁回，遂向本院提起行政訴訟。茲
摘敘兩造訴辯意旨如次：
(一)原告起訴意旨略謂：
 １、依管理辦法第三章章節名稱，及該章第二十七條全文以觀，第二十七條規定係
     針對液化石油氣販賣場所所作之規定，其內容無非係規定液化石油氣販賣場所
     所得儲存之總重量、備用量、所得使用之鋼瓶必須符合ＣＮＳ二四四八「液化
     石油氣鋼瓶（瓶身）構造」規定等；然系爭事件原告所經營者並非液化石油氣
     販賣場所，因此本於罪刑法定主義，自不得以管理辦法第二十七條作為處罰之
     依據。
 ２、液化石油氣販賣場所所使用可燃性高壓氣體容器，依管理辦法第二十五條第一
     項規定「可燃性高壓氣體容器之規格，準用第十七條第一項規定。」再依管理
     辦法第十七條第一項規定「公共危險物品之容器應符合國家標準，如無國家標
     準者，應適用有關機關所定或國際通用之規格。」以觀，因國家標準ＣＮＳ二
     四四八『液化石油氣鋼瓶（瓶身）構造』僅就二公斤、四公斤、十公斤、十六
     公斤、二十公斤、五十公斤等六種作標準訂定，對於這六種以外之容器，依第
     十七條第一項末段規定因無國家標準者，自應適用有關機關所定或國際通用之
     規格。系爭事件原告係因使用二百公斤之容器（鋼瓶），依中央目的事業主管
     機關行政院勞工委員會八十一年四月十四日台八十一勞檢字第○八一八○號函
     指示「對於高壓氣體鋼瓶，其內容積在○‧五立方公尺（二百五十一公斤）以
     下者，如事業單位以水壓試驗、外觀檢查合格並依批號製作檢查成績備查者，
     認定符『高壓氣體勞工安全規則』第九十二條第一款規定，得予灌裝，對上開
     容器於『高壓氣體勞工安全規則』未定前，依勞工檢查方針處理。」，再依經
     濟部商品檢驗局輸入檢驗合格證書，足認系爭事件原告所使用之二百公斤之容
     器（鋼瓶）係符合管理辦法第二十五條準用第十七條第一項之規定，應無在得
     處罰之列。故本於罪刑法定主義，本件訴訟標的之處罰，應屬違法，應予撤銷
     。
(二)被告答辯意旨略謂：
 １、被告依消防法第十五條、第四十二條及管理辦法之規定，並參照各級消防主管
     機關辦理消防安全檢查違反案件裁處基準，開立原處分，並無不當。
 ２、原告謂：「．．．管理辦法第二十七條規定係針對液化石油氣販賣場所所作之
     規定，．．．原告所經營者並非液化石油氣販賣場所．．．」「．．．原告所
     經營者．．．自不得以管理辦法第二十七條作為處罰之依據。」，惟管理辦法
     第二十七條第一項係針對液化石油氣販賣場所作規範無誤，然管理辦法第二十
     七條第二項則係針對家庭、營業使用者作規範，非原告所稱對「販賣場所」所
     作之規定。系爭場所並非管理辦法第二十七條第一項販賣類場所，其規範於第
     二項營業使用者，自應符合管理辦法第三項之規定，即中國國家標準ＣＮＳ二
     四四八「液化石油氣鋼瓶（瓶身）構造」規定，液化石油氣鋼瓶儲氣量之重量
     可分為二公斤、四公斤、十公斤、十六公斤、二十公斤、五十公斤六種。但二
     百公斤鋼瓶並不包含在內。
 ３、原告謂：「．．．如無國家標準者，應適用有關機關所訂或國際通用之規格．
     ．．」「．．．依中央目的事業主管機關行政院勞工委員會．．．」「．．．
     依經濟部商品檢驗局輸入檢驗合格證書．．．應無在得處罰之列」可燃性高壓
     氣體主管機關為內政部消防署，非行政院勞工委員會。管理辦法第二十七條第
     三項已有特定規格之規定，二百公斤裝液化石油氣鋼瓶非所得使用之規格，此
     與該二百公斤裝鋼瓶是否經檢驗合格等並無關連。
    理      由
一、按消防法第十五條規定：「公共危險物品及可燃性高壓氣體應依其容器、裝載及
    搬運方法進行安全搬運；達管制量時應在製造、儲存或處理場所以安全方法進行
    儲存或處理。前項公共危險物品及可燃性高壓氣體之範圍及分類，製造、儲存或
    處理場所之位置、構造及設備之設置標準，儲存、處理及搬運之安全管理辦法，
    由中央主管機關會同中央目的事業主管機關定之。但公共危險物品及可燃性高壓
    氣體之製造、儲存、處理或搬運，中央目的事業主管機關另訂有安全管理規定者
    ，依其規定辦理。」，而管理辦法係中央目的事業主管機關內政部消防署依據上
    開消防法第十五條第二項規定之授權訂定，此觀管理辦法第一條規定即明。又供
    販賣場所、家庭使用者、營業使用之液化石油氣鋼瓶儲氣量之重量應符合ＣＮＳ
    二四四八「液化石油氣鋼瓶（瓶身）構造」規定，管理辦法第二十七條第三項定
    有明文。又ＣＮＳ二四四八液化石油氣鋼瓶（瓶身）構造規定，明定液化石油氣
    鋼瓶儲氣量之重量可分為二公斤裝、四公斤、十公斤、十六公斤、二十公斤及五
    十公斤等六種，合先敘明。次按「（消防法）第十五條所定公共危險物品及可燃
    性高壓氣體之製造、儲存或處理場所，其位置、構造及設備未符合設置標準，或
    儲存、處理及搬運未符合安全管理規定者，處其管理權人或行為人新台幣二萬元
    以上十萬元以下罰鍰；經處罰鍰後仍不改善者，得連續處罰，並得予以三十日以
    下停業或停止其使用之處分。」，消防法第四十二條亦定有明文。
二、經查本件原告為系爭場所之經營者，而系爭場所為「佐太郎日本料理」營業場所
    ，其使用系爭鋼瓶，儲氣量之重量未符合ＣＮＳ二四四八「液化石油氣鋼瓶（瓶
    身）構造」規定，經台北縣消防局第三大隊淡水分隊舉發，有台北縣消防局第三
    大隊淡水分隊舉發違反消防法案件編號0000000號通知單影本一份附卷
    可稽，是原告為系爭場所之管理權人，在系爭場所使用系爭鋼瓶，每桶儲氣之重
    量為二○○公斤之事實，堪認為真正。原告雖主張管理辦法第二十七條規定係針
    對液化石油氣販賣場所所作之規定，原告所經營者並非液化石油氣販賣場所，不
    得以管理辦法第二十七條作為處罰之依據云云。惟查管理辦法第二十七條第二項
    係針對家庭、營業使用者作規範，原告所稱非對「販賣場所」所作之規定，即有
    誤會，委無可採，系爭場所既有使用二百公斤鋼瓶之情形，原告有違管理辦法第
    二十七條第三項之規定，即堪認定，故被告之處罰尚非無據。又可燃性高壓氣體
    主管機關為內政部消防署，非行政院勞工委員會，亦非經濟部商品檢驗局，故可
    燃性高壓氣體之管制自應適用主管機關為內政部消防署所依據之法令，被告認事
    用法，核無違誤，原告所主張「．．．如無國家標準者，應適用有關機關所訂或
    國際通用之規格．．．」、「．．．依中央目的事業主管機關行政院勞工委員會
    ．．．」、「．．．依經濟部商品檢驗局輸入檢驗合格證書．．．應無在得處罰
    之列」等云云，殊無可取。是原告所經營之系爭場所既使用每桶儲氣重量二百公
    斤之鋼瓶，揆諸首揭規定，被告之處分並無違誤，訴願、再訴願決定遞以維持，
    亦無不合，原告起訴意旨難認有理由，自應予以駁回。另本件非刑事案件，無原
    告所指之罪刑法定主義之問題，且原告是否另涉有刑事或社會秩序維護法之責任
    ，其構成要件亦與本件無關，併此述明。末以本件依卷內資料，事證已臻明確，
    爰不經言詞辯論為之，附此敘明。
據上論結，本件原告之訴為無理由，爰依行政訴訟法第二百三十六條、第一百九十五
條第一項後段、第九十八條第三項前段，判決如主文。
中      華      民      國     九十     年      四      月     三十     日
                          臺北高等行政法院  第一庭
                                                    法  官  林育如
右為正本係照原本作成。
本件以訴訟事件所涉及之法律見解具有原則性者為限，始得於本判決送達後二十日內
向本院提出上訴狀並表明上訴理由，如已於本判決宣示後送達前提起上訴者，應於判
決送達後二十日內補具上訴理由（均按他造人數附繕本），且經最高行政法院許可後
方得上訴。
中      華      民      國     九十     年      五      月      三      日
                                                    書記官  王永昌


司法院資訊處製作；財團法人民間司法改革基金會備份。
